臺灣高等法院民事判決
110年度上字第362號
上  訴  人  林效先
訴訟代理人  林建宏律師
被 上訴 人  呂良輝即台灣英文出版社

訴訟代理人  張雙華律師

上列當事人間請求損害賠償事件，上訴人對於中華民國110年1月
28日臺灣臺北地方法院109年度訴字第2693號第一審判決提起上
訴，本院於110年7月28日言詞辯論終結，判決如下：
    主  文
上訴駁回。
第二審訴訟費用由上訴人負擔。
    事實及理由
一、上訴人主張：伊前為時代力量政黨專職黨工，於民國107年
    間承租門牌臺北市○○區○○○路0段00號11樓之21房地（下稱系
    爭工作室）與友人共同使用，憲兵指揮部基隆憲兵隊（下稱
    基隆憲兵隊）前以送達處所為系爭工作室之海外郵件內，藏
    有第二級毒品LSD，逕以伊涉犯毒品危害防制條例第4條第2
    項之運輸毒品等罪為由，將伊移送臺灣臺北地方檢察署（下
    稱臺北地檢署）偵辦，幸經該署檢察官以107年度偵字第856
    9號為不起訴處分，並經臺灣高等檢察署(下稱高檢署)檢察
    長以108年度上職議字第4267號駁回再議確定在案。詎被上
    訴人從未與伊聯繫查證，竟於其所經銷之西元2018年16期亞
    洲週刊內，刊登標題為「時代力量黨工涉嫌藏毒勢將影響台
    灣年底選舉」，內容為「台灣時代力量一名林姓黨工在3月2
    7日被查獲持有大量俗稱『毒郵票』的LSD迷幻毒品，事件勢將
    影響該黨在年底的九合一選舉」之不實報導（下稱系爭報導
    ），經各大媒體公開轉載後，使伊屢受外界質疑，而侵害伊
    之人格權與名譽權，並遭所屬政黨停職，影響伊之政治生涯
    規劃，使伊精神上受有極大痛苦。爰依侵權行為法則，求為
    命被上訴人給付伊非財產上損害賠償新臺幣（下同）10萬元
    ，及加計自起訴狀繕本送達翌日起算法定遲延利息之判決（
    原審為上訴人敗訴之判決，上訴人不服提起上訴；未繫屬本
    院部分，不另贅述）。並於本院上訴聲明：㈠原判決關於駁
    回上訴人後開第2項之訴部分廢棄；㈡被上訴人應給付上訴人
    10萬元，及自起訴狀繕本送達翌日起至清償日止，按週年利
    率5%計算之利息。
二、被上訴人則以：伊僅係亞洲週刊在臺灣零售之經銷商，負責
    代理發行、銷售亞洲週刊印刷紙本。系爭報導並非伊所撰寫
    ，伊對於系爭報導內容、標題、核稿及刊登與否，不具有審
    核、決定，及監督之權責，並非故意、過失不法侵害上訴人
    人格權與名譽權。況系爭報導僅描述上訴人受刑事調查經過
    ，及王浩宇議員發表言論之客觀事實，並未提及上訴人之真
    實姓名，上訴人之人格權與名譽權並未因此受有損害等語，
    資為抗辯。並於本院答辯聲明：如主文所示。
三、查，㈠上訴人涉嫌違反毒品危害防制條例等案件，業經臺北
    地檢署檢察官以107年度偵字第8569號為不起訴處分，並經
    高檢署檢察長以108年度上職議字第4267號駁回再議確定；㈡
    被上訴人係亞洲週刊在台之零售商，負責亞洲週刊之代理發
    行與銷售，系爭報導雖為亞洲週刊所刊載，但非被上訴人所
    撰寫等情，有卷附上開不起訴處分書、處分書、系爭報導、
    亞洲週刊授權經銷聲明書，及文化部港澳新聞紙雜誌在臺灣
    地區銷售登記許可證（本院卷第131-135頁、第71頁、原審
    卷第33-35頁、第101-102頁）可稽，且為兩造所不爭執（見
    本院卷第63頁），堪信為真。
四、本件應審究者為㈠被上訴人是否故意或過失不法侵害上訴人
    之人格權及名譽權？㈡如是，則上訴人依侵權行為法則，請
    求被上訴人賠償非財產上之損害，有無理由？金額若干為當
    ？茲論述如下： 
㈠、被上訴人是否故意或過失不法侵害上訴人之人格權及名譽權
    ？　
  ⒈按人格權或名譽權之侵害，須行為人故意或過失抑貶他人之
    社會評價而不法侵害他人之人格或名譽，且具有違法性、歸
    責性，並不法行為與損害間有相當因果關係，始成立侵權行
    為。次按言論自由及名譽均為憲法所保障之基本權利，二者
    發生衝突時，對於行為人之刑事責任，現行法制之調和機制
    係建立在刑法第310條第3項「真實不罰」、第311條「合理
    評論」之規定，及大法官會議第509號解釋所創設合理查證
    義務的憲法基準之上。至於行為人之民事責任，民法並未規
    定如何調和名譽保護及言論自由，除應適用侵權行為一般原
    則及第509號解釋創設之合理查證義務外，上述刑法阻卻違
    法規定，亦得類推適用。申言之，涉及侵害他人名譽之言論
    ，可包括事實陳述與意見表達，前者具有可證明性，後者則
    係行為人表示自己之見解或立場，無所謂真實與否；行為人
    之言論雖損及他人名譽，惟其言論屬陳述事實時，如能證明
    其為真實，或行為人雖不能證明言論內容為真實，但依其所
    提證據資料，足認為行為人有相當理由確信其為真實者；或
    行為人之言論屬意見表達，如係善意發表，對於可受公評之
    事，而為適當之評論者，不問事之真偽，均難謂係不法侵害
    他人之權利，尚難令負侵權行為損害賠償責任（最高法院97
    年度台上字第970號民事判決意旨參照）。　　
　⒉經查：
    ⑴、被上訴人經銷之亞洲週刊固於西元2018年16期刊登系爭
        報導（見本院卷第71頁）。惟被上訴人僅係亞洲週刊在
        台之零售商，負責代理亞洲週刊之發行與銷售，對於系
        爭報導之內容，並不具有審核、刊登，及監督權限等情
        ，已為兩造於原審所不爭執（見原審卷第129頁）。則
        被上訴人僅係單純履行其與亞洲週刊間之代理銷售契約
        ，而為銷售亞洲週刊之商業行為，對於系爭報導之內容
        ，並無審核、刊登及監督等權限，核非意圖侵害上訴人
        之人格權及名譽權，而散布系爭報導於眾，尚難僅因被
        上訴人代理、發行與銷售亞洲週刊，遽認被上訴人意圖
        散布系爭報導於眾，而故意或過失不法侵害上訴人之人
        格權及名譽權。
　　⑵、其次，上訴人被訴於107年2月前某日，以不詳方式及代
        價，購買含有第二級毒品LSD成分之郵票100張（毛重2
        公克），並以其承租之系爭工作室為收件地址，由賣家
        自荷蘭以航空運輸之方式，將該等郵票運送來台，而涉
        犯毒品危害防制條例第4條第2項之運輸第二級毒品，及
        懲治走私條例第2條第1項之私運管制物品進口等罪嫌，
        固經臺北地檢署檢察官以107年度偵字第8569號為不起
        訴處分，並經高檢署檢察長以108年度上職議字第4267
        號駁回再議確定（見本院卷第131-135頁）。惟上訴人
        承租之系爭工作室，確實遭財政部關務署臺北關(下稱
        臺北關)人員查獲寄自荷蘭，內容物為郵票100張之國際
        航空郵件，經檢驗後含第二級毒品LSD成分，上訴人並
        於107年3月27日遭基隆憲兵隊搜索扣押等情，有臺北關
        107年2月7日北稽核移字第1070100466號函、扣押貨物
        收據、基隆憲兵隊搜索扣押筆錄、法務部調查局107年5
        月8日調科壹字第10723204490號鑑定書，及查獲郵件封
        面影本附於偵查卷宗可稽（見臺北地檢署107年度偵字
        第8569號卷第12-23頁、第127-129頁、第199頁），並
        經本院依職權調閱卷宗核閱屬實。則系爭報導之內容，
        核與上開以上訴人承租之系爭工作室為收件地址之國際
        航空郵件，含有第二級毒品LSD成分，上訴人並於107年
        3月27日遭基隆憲兵隊搜索扣押之客觀事實相符，難認
        不法侵害上訴人之人格權及名譽權。
　　⑶、況且，系爭報導之標題及內容，從未揭露上訴人之姓名
        ，主要係表達該事件勢將影響該黨在年底的九合一選舉
        之意見；且於文中同時說明「時代力量立法委員林昶佐
        向傳媒表示，該名黨工驗毒後無毒品反應，而且案發地
        點也是其他團體的辦公室，事件與時代力量無關」，而
        為平衡報導；並對於時任綠黨桃園市議員王浩宇臉書貼
        文，以「林昶佐隨後再澄清，對涉毒零否認，任何時代
        力量的人員涉毒絕對會開除」，而有所澄清回應（見本
        院卷第71頁）。則系爭報導既未揭露上訴人之姓名，且
        主要係表達該事件勢將影響時代力量該年底九合一選舉
        之意見，復同時刊載時代力量立法委員林昶佐對於該事
        件之回應與說明，應屬對於可受公評之事項所為之合理
        評論，亦難認不法侵害上訴人之人格權及名譽權。
　  ⑷、依上說明，被上訴人係亞洲週刊在台之零售商，負責亞
        洲週刊之代理、發行與銷售，對於系爭報導之內容，並
        不具有審核、刊登，及監督權限，僅係因履行代理銷售
        契約而為銷售之商業行為，核非意圖侵害上訴人之人格
        權及名譽權，而散布系爭報導於眾；且系爭報導之標題
        及內容，僅係陳述以上訴人承租之系爭工作室為收件地
        址之國際航空郵件，含有第二級毒品LSD成分，上訴人
        並於107年3月27日遭基隆憲兵隊搜索扣押之客觀事實，
        並善意發表合理評論，尚難認不法侵害上訴人之名譽權
        及人格權。
㈡、上訴人依侵權行為法則，請求被上訴人賠償非財產上之損害
    ，金額以若干為當？
　　承上所述，被上訴人係亞洲週刊在台之零售商，負責亞洲週
    刊之代理、發行與銷售，對於系爭報導之內容，並不具有審
    核、刊登，及監督權限，僅係因履行代理銷售契約而為銷售
    之商業行為，核非意圖侵害上訴人之人格權及名譽權，而散
    布系爭報導於眾；且系爭報導之標題及內容，僅係陳述客觀
    事實，並善意發表合理評論，尚難認不法侵害上訴人之名譽
    權及人格權，核與侵權行為要件仍有不符，實難逕以侵權行
    為責任相繩。故上訴人依侵權行為法則，請求被上訴人賠償
    非財產上損害10萬元，即非有據。
五、從而，上訴人依侵權行為法則，請求被上訴人給付10萬元，
    及自起訴狀繕本送達翌日起至清償日止，按週年利率5﹪計算
    之利息，為無理由，不應准許。原審就此部分為上訴人敗訴
    之判決，於法尚無違誤。上訴論旨指摘原判決此部分不當，
    求予廢棄改判，為無理由，應駁回其上訴。
六、本件事證已明，兩造其餘攻擊防禦方法與已提出之證據，核
    與本件判決結果不生影響，爰不再逐一論駁，附此敘明。
七、據上論結，本件上訴為無理由。爰判決如主文。
中　　華　　民　　國　　110 　年　　8 　　月　　11　　日
  　　　　　　　　民事第九庭  
  　                    審判長法  官  楊絮雲   
                              法  官  張宇葭
                              法  官  郭顏毓
正本係照原本作成。
不得上訴。
中　　華　　民　　國　　110 　年　　8 　　月　　11　　日

    　　　　　　　　　　　　　書記官  馬佳瑩